【裁判字號】    98,交聲,333
【裁判日期】    981130
【裁判案由】    違反道路交通管理處罰條例聲明異議
【裁判全文】
臺灣苗栗地方法院交通事件裁定         98年度交聲字第333號
原處分機關  交通部公路總局新竹區監理所苗栗監理站
異  議  人
即受處分人  甲○○
                      2弄3號.
上列異議人即受處分人因違反道路交通管理處罰條例案件，對於
交通部公路總局新竹區監理所苗栗監理站於民國98年11月10日所
為之竹監苗字第裁54-F00000000號處分（原舉發案號：苗縣警交
字第F00000000 號），聲明異議，本院裁定如下：
    主  文
異議駁回。
    理  由
一、按汽車駕駛人，行經有燈光號誌管制之交岔路口闖紅燈，處
    新臺幣（下同）1,800 元以上5,400 元以下罰鍰；汽車駕駛
    人，有違反道路交通管理處罰條例第53條情形者，除依原條
    款處罰鍰外，並記違規點數3 點，道路交通管理處罰條例第
    53條第1 項、第63條第1 項第3 款分別定有明文。而道路交
    通管理處罰條例所稱之汽車，依該條例第3 條第8 款規定，
    係包括機器腳踏車在內。
二、原處分意旨略以：異議人即受處分人甲○○於民國98年2 月
    28日11時20分許，騎乘車牌號碼ILF-656 號重型機車行經苗
    栗縣頭份鎮○○街、日新口處，為苗栗縣警察局頭份分局頭
    份派出所警員攔停舉發「闖紅燈（直行）」違規；嗣異議人
    於舉發通知單所載期限內到案申訴不服，經原處分機關函請
    原舉發單位查覆後，仍認異議人有上開違規行為明確，乃依
    道路交通管理處罰條例第53條第1 項、第63條第1 項第3 款
    暨違反道路交通管理事件統一裁罰基準及處理細則第41條第
    4 項規定，於98年11月10日裁處異議人罰鍰新臺幣1,800 元
    ，並記違規點數3 點，原處分並無不法等語。
三、異議意旨略以：警員誤判，未有效且務實的查證，異議人當
    下考量警員執行勤務辛苦，並避免不必要的爭辯，且當場完
    全配合警員作業，為此向法院提出異議，請求撤銷原處分等
    語。
四、經查：
(一)、異議人對於在上揭時、地，騎乘車號ILF-656 號重型機車為
    警攔停之事實，並不否認，且有原舉發單位即苗栗縣警察局
    苗縣警交字第F00000000 號舉發違反道路交通管理事件通知
    單1 份在卷足憑。
(二)、次依證人即本件舉發警員蔡東樺到庭具結證稱：「我站在濱
    江街、日新街口，就是現場圖攔停點，在該處取締紅燈違規
    ，我是與實習生一同執行勤務，後現場圖劃紅色三角形的位
    置，我看到異議人騎乘ILF-656 號重型機車於濱江街紅燈時
    直行，闖越日新街口，我在攔停位置有鳴笛、比手勢請他停
    下來」、「（他當時有無爭執？）時間已久了，一開始沒有
    意見，後來他說他年紀大了，怎麼會攔下來但他沒有說他從
    日新街左轉的事」、「（你的攔停位置有無物品擋住視線？
    ）濱江街前方是有一點轉彎的角度，但攔停點前面的濱江街
    的紅綠燈我都可以看得很清楚，日新街就是照片中函洞出的
    地方；日新街的紅綠燈是在對面濱江街旁邊，我攔停的位置
    無法看到日新街的紅綠燈，但是很清楚可以看到濱江街的紅
    綠燈」、「（你攔檢時通常會等紅燈過幾秒才攔停？）大概
    等3 秒過後」、「（你很確定他是直行闖濱江街的紅燈？）
    我確定他闖濱江街的紅燈，因為他騎車速度只有20公里，很
    慢，而且如果從日新街左轉的話，我也會看的很清楚」、「
    （濱江街是雙向道嗎？）是」、「（當時光線如何？）正常
    」、「（所以在濱江街紅綠燈前有無障礙物阻擋視線？）無
    ，我是站在濱江街靠車道的白線處」、「（你的視力？）矯
    正後1.0 ，我當時有戴眼鏡」、「（你確定他是闖江街哪一
    個紅綠燈？）我確定我看到他是闖日新街口的紅燈」、「（
    當時車流量？）沒有車」、「（你有無誤認可能異議人是從
    日新街左轉的？）不會誤認」、「（你攔停的位置距離濱江
    街停止線的距離？）約15至20公尺」、「（濱江街紅綠燈的
    時相？）紅燈30秒、黃燈3 秒、綠燈40秒」、「（你確定異
    議人當時沒有跟你爭執他是左轉？）他有爭執，但不是爭執
    左轉的議題，他說他去市場買菜，年紀又大了。」等語綦詳
    （見本院98年11月25日訊問筆錄），並有證人蔡東樺庭呈之
    現場圖1 份及現場照片4 張以資佐證。衡諸證人蔡東樺係依
    法執行公務之人員，經到庭具結，證述其攔停舉發經過，對
    異議人所騎乘上開重型機車如何闖紅燈之舉發過程的證述，
    連續而完整，顯見證人對舉發當時之記憶深刻。其與異議人
    素不相識，並無宿怨，亦無仇隙，應無甘冒自身觸犯偽證罪
    之風險而設詞誣攀之理。且依卷內證據資料並無任何積極證
    據足以證明證人上開證詞係屬虛偽，亦無足以令人顯信證人
    證述為不可採之品性證據或前科證據存在，本院自不得僅以
    證人為本件掣單告發異議人之員警而全盤抹煞其在訴訟上所
    具有之證人資格及其證言之證明力，故其證言應堪採信。
(三)、又鑑於交通違規事實往往驟然而現、稍縱即逝，若硬性要求
    舉發員警不分違規情節，一律必須預留證據，俾便事後提出
    供法院審酌，除有現實技術可行性之困難外，勢將大幅提高
    交通管理之行政成本，並嚴重削弱道路交通管理之行政效能
    ，此絕非立法者制定道路交通管理法規之本意。是舉發單位
    雖未能提出異議人違規照片或攝影畫面供異議人檢視，然當
    場舉發交通違規並不以攝影或照相存證為其要件，亦不以舉
    發錄影或照片為唯一之證明方法，若舉發員警係親眼見聞違
    規經過，並經以證人之身分具結後為證述，此證人證詞仍不
    失為證明方法之一種。本件既經證人蔡東樺到庭具結，證述
    其攔停舉發經過，確認異議人確有行經有燈光號誌管制之交
    岔路口闖紅燈之違規事實，則其所為證言應屬可信，業如前
    述。
(四)、異議人雖辯稱其係由日新街左轉至濱江街，當時日新街的燈
    號是綠燈，警員卻誤判其由濱江街直行云云，然觀諸卷附之
    現場圖與現場照片（見本院卷第27、28頁），證人當日所在
    之執勤位置，與異議人所闖越之燈光號誌間距離並非遙遠，
    與證人蔡東樺證述：其攔停點之位置距離涵洞出口日新街停
    止線紅路燈之距離約15至20公尺等語相符（參見本院98年11
    月25日訊問筆錄），且附近亦無明顯之障礙物遮蔽，由其攔
    停異議人之地點以觀，當能清楚看見該號誌之燈號變化及異
    議人之行車方向。再參酌本件舉發違規時間係在上午11 時
    20分許，日間光線尚屬明亮之際，佐以異議人亦如上自承其
    車速很慢，約僅時速1 、20公里等語，且證人蔡東樺亦證稱
    ：僅有異議人一台車經過，沒有其他車輛等語，應認證人並
    無無誤判之虞，異議人前開所辯，洵非可採。
(五)、另交通警員掣單舉發違反道路交通管理處罰條例所列之違規
    事實，本質上為行政處分，係公務員基於職務上權力，依法
    就特定之具體事件所為具公法上效果之單方行政行為，基於
    公務員為公法上行為具有公信力之原則，該行政處分當可被
    推定為有效。且本件查無任何證據足資證明執勤員警有何捏
    造事實違法取締之不法情事，而異議人亦未就執勤員警之舉
    發如何有誤，提出相關證據以供本院調查，則執勤員警本其
    維護交通秩序、安全職責所為之舉發，自應受到合法、正確
    之推定，異議人所為之指摘，經核並無依據。據此，異議人
    有於上述時、地駕車行經有燈光號誌管制之交岔路口闖紅燈
    行為，且經合法舉發一事應堪認定，
      本件事證明確，應依法論科。
五、綜上所述，本件異議人既有前揭於行經有燈光號誌管制之交
    岔闖紅燈之違規行為，原處分機關依道路交通管理處罰條例
    第53條第1 項、第63條第1 項第3 款之規定及違反道路交通
    管理事件統一裁罰基準表，裁處異議人罰鍰1,800 元，並記
    違規點數3 點，核無違法或不當之情事，聲明異議意旨僅執
    前詞，任意指摘原處分，並無理由，應予駁回。
六、據上論斷，應依道路交通管理處罰條例第87條第2 項，道路
    交通案件處理辦法第19條，裁定如主文。
中    華    民    國    98    年    11    月  30      日
                  交通法庭  法  官  周靜妮
以上正本證明與原本無異。
如不服本裁定應於送達後5 日內向本院提出抗告狀。
                            書記官  巫穎
中    華    民    國    98    年    11    月    30    日


司法院資訊處製作；財團法人民間司法改革基金會備份。
